最　高　行　政　法　院　判　決　　　　　　　　　　九十一年度判字第八一七號
　　原　　　告　庚○○
　　參　加　人　己○○
　　　　　　　　戊○○
　　　　　　　　乙○○○
　　　　　　　　甲○○○
　　　　　　　　丁○○
　　　　　　　　丙○○○
　　被　　　告　桃園縣政府
　　代　表　人　朱立倫
右當事人間因收回被徵收土地事件，原告不服內政部中華民國八十八年十二月二日台
八八內訴字第八八○七六五三號再訴願決定，提起行政訴訟。本院判決如左：
　　主  文
原告之訴駁回。
訴訟費用由原告負擔。
　　事  實
緣被告為辦理都市計畫文昌國民中學校地工程，需用桃園縣桃園市○○段一六四九之
十二地號（原告之亡父蔡求安所有，下稱系爭土地）等十七筆土地，於報經臺灣省政
府七十七年七月三十日府地四字第一五四七七七號函核准徵收後，以七十八年二月二
日府地用字第一六五三三號公告徵收，補償費訂於七十八年三月十五日上午發放，原
告之亡父逾期未領，被告再通知於八十五年二月七日具領，因未見領取，乃將補償費
於八十五年四月十日提存法院。原告於八十七年九月十六日以其父已亡，渠為繼承人
之一，而系爭土地現為文昌國中圍牆外，至今尚未使用，乃申請收回該土地，被告以
八十七年十一月十日府地用字第二二七八九○號函否准，原告於八十八年三月二日向
臺灣省政府陳情，併指應依八十五年四月提存日公告現值補償，經移由被告以八十八
年三月十八日府地用字第○四七○二九號函否准，原告不服，提起一再訴願請求收回
土地或改依八十五年四月提存日公告現值補償，遞遭決定駁回，遂提起行政訴訟。茲
摘兩造訴辯意旨如次：
原告起訴意旨略謂：一、依土地法第二百十九條，原土地所有權人得聲請收回徵收土
地之期限乃「自徵收補償發給完竣屆滿一年之次日五年內」起算，被告於七十八年二
月二日公告徵收，同年三月十五日發放補償費，惟原告均未合法受領，直至八十五年
四月十日被告始將補償費提存法院，即本件被告直至八十五年四月十日始將徵收補償
費發給完竣，完成徵收程序，依土地法第二百十九條原告聲請照價收回土地之五年期
限，亦應自八十五年四月十日起算，而非原決定書所指自八十年六月文昌國中完工日
起算，原告之請求於法有據。二、依前項說明被告至八十五年四月十日始發給補償完
竣，完成徵收程序，而依平均地權條例第十條及都市計畫法第四十九條均規定，補償
地價，應按照徵收當期之公告土地現值或毗鄰非公共設施保留地之平均公告土地現值
，即被告至八十五年四月十日始合法完成徵收，所謂按徵收當期之公告地價現值補償
，自應以八十五年四月十日（合法徵收程序完成日）之公告現值計算補償費用。綜上
所述，請判決撤銷原處分及一再訴願決定，並發還所徵收之土地；倘無法發還，請依
八十五年四月十日之公告現值加四成，計算發給地價補償費等語。
被告答辯意旨略謂：按都市計畫法第四十九條：「依本法徵收或區段徵收之公共設施
保留地，其地價補償以徵收當期毗臨非公共設施保留地之平均公告土地現值為準，‧
‧‧。」系爭土地既於七十八年二月三日起公告徵收，原告主張依提存時之公告土地
現值計算地價補償及免徵土地增值稅，顯與上開都市計畫法及徵收當時施行之平均地
權條例第四十二條規定不符。「依都市計畫法徵收之公共設施保留地，不依照核准計
畫期限使用，原土地所有權人得收回其土地之聲請期限，自該使用期限屆滿之次日起
算五年。」為內政部八十四年九月二十六日台八六內地字第八四人八一八一號函示有
案，本案文昌國民中學校地工程呈經核准使用之計劃進度係為七十八年六月開工，八
十年六月完工。原告收回土地之申請，已逾內政部規定之聲請期限，且文昌國中校地
大部份已設校使用，系爭土地係校方與民宅間之通道，亦為後方民宅之出入口，參照
行政法院六十九年判字第五十二號判例，系爭土地目前固然位於學校圍牆外，與不依
核准計畫使用之情形有間，應無土地法第二百十九條之適用。被告於報奉原核准徵收
機關即臺灣省政府同意後，除以八十七年十一月十日八七府地用字第二二七八九○號
函復原告，再以八十八年三月十八日八八府地用字第四七○二九號函所為之處分，於
法並無違誤。綜上所述，請判決駁回原告之訴等語。
本件未據參加人提出何攻擊方法。
　　理  由
按「依本法規定徵收之土地，其使用期限，應依照呈經核准之計畫期限辦理，不受土
地法第二百十九條之限制。不依照核准計畫期限使用者，原土地所有權人得照原徵收
價額收回其土地。」為都市計畫法第八十三條所明定。法文已明示依都市計畫法徵收
之土地之使用期限不受土地法第二百十九條之限制，並規定收回土地以不依照核准計
畫期限使用為要件，並參諸同法第二條規定：「都市計畫依本法之規定；本法未規定
者，適用其他法律之規定。」關於收回依都市計畫法徵收之土地，自應優先適用都市
計畫法之規定，其未規定者，始適用土地法第二百十九條之規定。原土地所有權人依
都市計畫法該條規定收回土地之期限，都市計畫法未經規定，應適用土地法第二百十
九條第一項所定之五年，乃法律適用之當然結果。其期限之起算日如何，都市計畫法
雖無明文，惟自上開條文明定徵收土地使用期限依計畫期限辦理，不依計畫期限使用
土地始得收回土地之內容，應可推知五年期限之起算日，為計畫期限屆滿之次日，而
無土地法第二百十九條第一項所定「徵收補償發給完竣屆滿一年之次日」之適用。否
則自「徵收補償發給完竣屆滿一年之次日」起算五年，如仍在土地使用之計畫期限內
，依上開都市計畫法規定，尚不具備收回土地之要件，原土地所有權人之收回權期限
已過，寧有是理。至於土地使用之計畫期限已屆滿，徵收補償尚未發給完竣之情形，
除徵收失其效力之情形外，原土地所有權人仍自計畫期限屆滿之次日起，即得收回土
地，並無不利。內政部八十四年九月二十六日台內地字第八四八八一八一號函釋：「
依都市計畫法徵收之公共設施保留地，應於土地徵收計畫書內明使用期限，逾越該
計畫期限仍未施工使用者，即屬不依照核准計畫期限使用，原土地所有權人得收回其
土地，其聲請期限，依照土地法第二百十九條規定，自該使用期限屆滿之次日起算五
年。」符合上開法律之意旨，足資適用。次按「本條例實施地區內之土地，政府於依
法徵收時，應按照徵收當期之公告土地現值，補償其地價。在都市計畫區內之公共設
施保留地，應按毗鄰非公共設施保留地之平均公告土地現值，補償其地價，其地上建
築改良物，應參照重建價格補償。」「依本法徵收或區段徵收之公共設施保留地，其
地價補償以徵收當期毗鄰非公共設施保留地之平均公告土地現值為準，必要時得加成
補償之。但加成最高以不超過百分之四十為限；其地上建築改良物之補償以重建價格
為準。」分別為平均地權條例第十條及都市計畫法第四十九條第一項所明定。本件被
告為辦理都市計畫文昌國民中學校地工程，需用桃園縣桃園市○○段一六四九之十二
地號（原告之亡父蔡求安所有，下稱系爭土地）等十七筆土地，乃依都市計畫法第四
十八條規定，擬定徵收計畫，於報經臺灣省政府七十七年七月三十日府地四字第一五
四七七七號函核准徵收後，以七十八年二月二日府地用字第一六五三三號公告徵收，
地價補償費按徵收當期毗鄰非公共設施保留地之平均公告土地現值加四成核算，訂於
七十八年三月十五日上午發放，原告之亡父逾期未領，被告再通知於八十五年二月七
日具領，因未見領取，乃於八十五年四月十日將補償費提存法院。原告於八十七年九
月十六日以其父已亡（八十七年四月二十日），渠為繼承人之一，而系爭土地現為文
昌國中圍牆外，至今尚未使用，乃申請收回該土地，被告以文昌國中已設校完成，已
依徵收計畫使用徵收土地，又本案文昌國中用地使用期限至八十年六月完工，依內政
部八十四年九月二十六日台內地字第八四八八一八一號函釋意旨，申請人已逾越得收
回土地之法定期限，乃報經台灣省政府八十七年十一月六日府地二字第一一一二五五
號函同意不予發還後，函復原告予以否准，並依台灣省政府函轉原告陳情指補償費應
依八十五年四月提存時之公告現值為準，函復依徵收當時為準無誤。揆諸首開規定與
說明，並無違誤。訴願、再訴願決定遞予維持，均無不合。原告茲起訴主張如事實欄
起訴意旨所載，經查：（一）、系爭土地為桃園市第一期都市計畫公共設施保留地（
文昌國中用地），被告報請台灣省政府依都市計畫法第四十八條規定徵收，依核准之
計畫使用土地期限為七十八年六月至八十年六月。依前述說明，申請收回土地之五年
期限，應自八十年七月一日起算，原告於八十七年間始為申請，早已逾期。原告主張
應自補償費發放完竣屆滿一年之次日起算，並非可採，已如前述，是其逾期申請，並
非所許。況本案徵收土地共十七筆，除系爭土地部分由原土地所有權人搭蓋鐵皮屋一
棟，部分為通道使用外，已供文昌國中依計畫使用，就徵收土地之整體使用而言，並
無不依計畫使用之情形，亦不符合收回之要件。被告否准收回，洵無違誤。至於系爭
土地現在文昌國中圍牆外，如已無使用之必要，應否依土地徵收條例規定撤銷徵收，
為別一事。（二）、本案土地補償地價依徵收當期並加成補償，於法並無不合。原告
主張以補償費提存時為準，並無所據。被告於訴訟答辯時稱系爭土地原所有權人蔡求
安住址異動，未申請更正土地登記簿所載舊地址，致其通知領取補償費無著，迄八十
五年間始知等情，有戶籍及土地登記簿影本在原處分卷為證，原告不能主張以八十五
年間之公告土地現值為標準。從而起訴意旨難認為有理由，應予駁回。
據上論結，本件原告之訴為無理由，爰依行政訴訟法施行法第二條、行政訴訟法第九
十八條第三項前段，判決如主文。
中　　華　　民　　國　　九十一　　　年　　　五　　　　月　　二十四　　　日
                    最 高 行 政 法 院  第 一 庭
                                審 判 長 法  官　　　蔡  進  田
                                         法  官      鄭  淑  貞
                                         法  官　　　姜  仁  脩
                                         法  官　　　黃　璽　君
                                         法  官　　　廖　宏　明
右  正  本  證  明  與  原  本  無  異
　　　　　　　　　　　　　　　　　　　　 法院書記官　邱　彰　德
中　　華　　民　　國　　九十一　　　年　　　五　　　　月　　二十四　　　日
